臺灣高等法院刑事裁定
111年度抗字第1336號
抗  告  人  
即  受刑人  謝明宗



上列抗告人即受刑人因聲請定其應執行刑案件，不服臺灣新北地
方法院中華民國111年7月22日裁定（111年度聲字第1755號，聲
請案號：臺灣新北地方檢察署111年度執聲字第1259號），提起
抗告，本院裁定如下：
    主  文
抗告駁回。
    理  由
一、原裁定意旨略以：抗告人即受刑人謝明宗（下稱抗告人）因
    犯毒品危害防制條例等案件，經臺灣臺北地方法院及臺灣新
    北地方法院分別判處如附表所示之刑，並於附表所示之日期
    分別確定在案，有本院被告前案紀錄表及各該刑事判決在卷
    可稽。是檢察官以臺灣新北地方法院為上開案件犯罪事實最
    後判決法院，聲請定其應執行之刑，經原審法院審核認聲請
    為正當，爰依刑事訴訟法第477條第1項，刑法第53條、第51
    條第5款，第41條第1項前段、第8項，裁定應執行有期徒刑1
    年10月，如易科罰金，以新臺幣(下同)1,000元折算1日等語
    。
二、抗告意旨略以:在數罪併罰而有二裁判以上，應定其應執行
    刑之案件，法院所為刑之酌定，固屬自由裁量事項，然對法
    律之內、外部界限，均仍應受其拘束。除不得逾越法律所規
    定範圍之外部性界限外，尚應受比例原則、公平正義原則之
    規範，而現階段之刑事政策，非祇在實現以往應報主義之觀
    念，尤重在教化之功能。再按刑法第56條連續犯修正後，實
    施一罪一罰，惟對部分習慣犯、成癮犯等犯罪因ㄧ罪一罰後
    再數罪併罰而致刑罰過重，有違公平正義和比例原則，產生
    行輕法重之不合理現象。本件抗告人所犯施用毒品等罪，其
    犯罪時日於民國107年6月至107年9月間，係屬同一時間內所
    為，因檢察官先後起訴，始分別審判，此於抗告人權益難謂
    無影響，原審裁定並未就抗告人整體犯罪行為態樣時間觀察
    ，即定其應執行為有期徒刑1年10月，顯然不利於抗告人所
    上開內部性界限之法律目的及刑罰之公平性。且參考①臺灣
    桃園地方法院104年度審訴字1129號毒品案件，合計刑期為
    有期徒刑4年8月，該院定應執行刑為有期徒刑2年5月，②臺
    灣高等法院107年度抗字第1013號裁定所涉毒品與竊盜案件
    ，合計刑期為有期徒刑6年，經定應執行刑為有期徒刑2年10
    月，③臺灣高等法院108年度聲字第1275號裁定所涉毒品與竊
    盜等案件，合計刑期為有期徒刑5年，經定應執行刑為有期
    徒刑2年10月，④臺灣桃園地方法院106年度聲字第4026號案
    件，合計刑期為有期徒刑4年11月，定應執行刑為有期徒刑2
    年4月，減刑符度均較本件原審裁定為寬。原審裁定亦未說
    明為此裁量之特殊事由，致實質上抗告人因原審裁定之犯行
    所受處罰，遠高於其所犯其餘同類案件，原審之裁量權尚非
    妥適，為此提起本件抗告等語。
三、按數罪併罰之定應執行之刑，係出於刑罰經濟與責罰相當之
    考量，並非予以犯罪行為人或受刑人不當之利益，為一種特
    別的量刑過程，相較於刑法第57條所定科刑時應審酌之事項
    係對一般犯罪行為之裁量，定應執行刑之宣告，乃對犯罪行
    為人本身及所犯各罪之總檢視，除應考量行為人所犯數罪反
    應出之人格特性，並應權衡審酌行為人之責任與整體刑法目
    的及相關刑事政策，在量刑權之法律拘束性原則下，依刑法
    第51條第5款之規定，採限制加重原則，以宣告各刑中之最
    長期為下限，各刑合併之刑期為上限，但最長不得逾30年，
    資為量刑自由裁量權之外部界限，並應受法秩序理念規範之
    比例原則、平等原則、責罰相當原則、重複評價禁止原則等
    自由裁量權之內部抽象價值要求界限之支配，使以輕重得宜
    罰當其責，俾符合法律授與裁量權之目的，以區別數罪併罰
    與單純數罪之不同，兼顧刑罰衡平原則。個案之裁量判斷，
    除非有全然喪失權衡意義或其裁量行使顯然有違比例、平等
    諸原則之裁量權濫用之情形，否則縱屬犯罪類型雷同，仍不
    得將不同案件裁量之行使比附援引為本案之量刑輕重比較，
    以視為判斷法官本於依法獨立審判之授權所為之量情裁奪有
    否裁量濫用之情事。此與所謂相同事務應為相同處理，始符
    合比例原則與平等原則之概念，迥然有別（最高法院100年
    度台上字第21號判決意旨參照）。經查:
　㈠本件抗告人因犯如附表所示之施用第二級毒品、妨害公務及
    竊盜等罪，經臺灣新北地方法院、臺灣臺北地方法院分別判
    處如附表所示之刑並確定在案，有相關裁判書、本院被告前
    案紀錄表附卷可稽。檢察官以臺灣新北地方法院為如附表所
    示案件之犯罪事實最後判決法院，聲請該院就附表所示各罪
    定其應執行刑，核屬正當，自應在各刑中最長期（6月）以
    上，各刑合併之刑期（2年1月）以下，定其應執行刑。原裁
    定就抗告人所犯如附表所示之罪，定應執行刑為有期徒刑1
    年10月，如易科罰金，以1,000元折算1日，合於刑法第51條
    第5款規定所定之外部界限。又抗告人所犯之罪名分別為施
    用第二級毒品、妨害公務及竊盜等罪，罪質不同，犯罪態樣
    及侵害法益亦互殊，原審審酌抗告人就本件聲請定應執行案
    件之意見，並衡量所犯如附表所示各罪之不法性及貫徹刑法
    量刑公平正義之理念，適用「限制加重原則」之量刑原理，
    給予減少有期徒刑3月之利益，除符合法律授予裁量權之目
    的及所適用法規目的之內部性界限外，且與法律規範之目的
    、精神、理念及法律秩序不相違背，難認有何裁量權濫用之
    情形，應屬法院裁量職權之適法行使。
　㈡抗告意旨雖稱原裁定未審酌其係短期內多次施用毒品，量刑
    顯屬不當，應減輕其刑。惟按數罪併罰之定應執行刑，係出
    於刑罰經濟與責罰相當之考量，並非在於給予受刑人不當利
    益，抗告人所犯如附表編號1、4、5所示之罪，固均為施用
    第二級毒品罪，雖屬殘害個人身體健康，對社會治安危害非
    鉅之罪，然其多次施用毒品，仍無法遠離毒品，足徵其戒毒
    之意志不堅，且抗告人施用毒品時間密切，前已有因施用毒
    品案遭法院判刑並入監執行之紀錄，仍繼續施用毒品，並未
    因法院判決及刑罰之執行而生警愓，原裁定顯然已考量抗告
    人所犯數罪所反映之人格特性，各罪彼此間之關聯性（即各
    罪之犯罪時間、所犯屬相同之犯罪類型及侵害之法益種類等
    ），基於刑罰目的性及刑事政策之取向等因素，總體而為適
    度之評價，經核亦符合法律授與裁量權之目的，所定應執行
    刑並無過苛過重之情事，亦與公平原則及比例原則無違。
　㈢至於其他案件定應執行刑之刑度如何，因各行為人素行、犯
    罪目的、手段、態樣等量刑因素各異，基於個案情節差異與
    審判獨立原則，尚難以其他個案比附援引，即遽以指摘原裁
    定定刑失當。
四、綜上所述，原裁定要無違法或不當之情形可指。抗告人徒以
    上開詞情，指摘原裁定所定刑期過重，請求從輕裁定為無理
    由，應予駁回。
五、據上論斷，應依刑事訴訟法第412條，裁定如主文。
中　　華　　民　　國　　111 　年　　9 　　月　　2 　　日
                  刑事第十三庭  審判長法　官  吳冠霆
                                      法　官  邰婉玲
                                      法　官  柯姿佐
以上正本證明與原本無異。
不得再抗告。
                                      書記官  蔡硃燕
中　　華　　民　　國　　111 　年　　9 　　月　　6 　　日